臺灣彰化地方法院刑事裁定　　　　　　96年度交聲字第1170號
原處分機關　　交通部公路總局臺中區監理所彰化監理站
異　議　人
即受處分人　　甲○○
上列異議人因違反道路交通管理處罰條例案件，對於交通部公路
總局臺中區監理所彰化監理站於民國96年11月20日所為之處分（
原處分案號：彰監四字第裁64-I00000000號），聲明異議，本院
裁定如下：
    主  文
異議駁回。
    理  由
一、聲明異議意旨略為：異議人即受處分人鍾鎮銘於民國96年10
    月23日23時39分許，在彰化縣北斗鎮○○路310號前，因開
    車門自駕駛座下車時不慎，致撞擊後方行經之腳踏車致人受
    傷而肇事，雖經警到場處理，測得其呼氣酒精濃度為0.49mg
    /L，而為警掣單舉發，但其僅有喝酒，並未開車，爰聲明異
    議云云。
二、查異議人於前揭時、地，因汽車駕駛人酒精濃度超過規定標
    準（經以酒精測試器測得異議人吐氣所含酒精成份達0.49mg
    /L）之違規行為，經彰化縣警察局北斗分局警員當場舉發並
    移送原處分機關裁決，此有彰化縣警察局彰警交字第I00000
    000號舉發違反道路交通管理事件通知單、上開裁決書各1份
    在卷可稽。雖異議人變更其於當日飲酒後並未開車云云，惟
    經本院依職權調取臺灣彰化地方法院檢察署96年度偵字第98
    73號偵查卷審閱結果，異議人於警詢時自承：其於96年10月
    23日22時許，在彰化縣北斗鎮○○路○段家瑞汽車修配廠飲
    用啤酒，迄當日23時許，駕駛其所有之車號PX-8131號自用
    小客車搭載友人顏世明離開，行駛至彰化縣北斗鎮○○路
    310號前停車準備下車找地方用餐時肇事，其在第一次製作
    警詢筆錄時否認酒後駕駛上開自小客車，係擔心因此沒有工
    作而為不實陳述等語明確（見上開偵查卷第13頁、第49頁及
    第49頁反面），並經證人顏世明於警詢、偵查中證述係異議
    人酒後駕車等語屬實（見同上偵查卷第15頁、96年11月20日
    訊問筆錄第1至3頁），此外，並有異議人之酒精測定紀錄表
    1紙附卷可考（見同上偵查卷第25頁），是異議人辯稱其並
    未酒後駕車等語，顯係事後卸責之詞，不足採信。異議人上
    開汽車駕駛人酒精濃度超過規定標準之違規事實，堪以認定
    。
三、按94年2月5日公布、95年2月5日施行之行政罰法第26條規定
    ：「一行為同時觸犯刑事法律及違反行政法上義務規定者，
    依刑事法律處罰之。但其行為應處以其他種類行政罰或得沒
    入之物而未經法院宣告沒收者，亦得裁處之。前項行為如經
    不起訴處分或為無罪、免訴、不受理、不付審理之裁判確定
    者，得依違反行政法上義務規定裁處之」，即所謂一事不二
    罰原則。依行政罰法第26條明定一事不二罰原則，一行為同
    時觸犯刑事法律及違反行政法上義務規定者：（一）即依刑
    事法律處罰，而不為行政裁處；（二）如經不起訴處分或為
    無罪、免訴、不受理、不付審理之裁判「確定」者，則得依
    違反行政法上義務規定裁處之。查異議人就其服用酒類不能
    安全駕駛動力交通工具而駕駛罪，經臺灣彰化地方法院檢察
    署檢察官以無積極證據足資證明異議人酒後已達不能安全駕
    駛之程度，以其嫌疑不足而為不起訴處分，有彰化地方法院
    檢察署檢察官96年度偵字第9873號不起訴處分書影本1份在
    卷可查，是異議人酒後駕車之行為，雖屬一行為同時觸犯刑
    事法律及違反行政法上義務，然異議人確實有體內酒精濃度
    超過規定標準仍酒後駕駛動力交通工具情形，依上揭說明，
    原處分機關依法為行政裁處，並無違反一事不二罰之原則。
四、復按道路交通安全規則第114條第2款規定：「汽車駕駛人飲
    用酒類或其他類似物後，其吐氣所含酒精濃度超過每公升0.
    25毫克，不得駕車。」；道路交通管理處罰條例第35條第1
    項第1款規定：「汽車駕駛人，駕駛汽車經測試檢定酒精濃
    度超過標準，處罰鍰1萬5千元以上6萬元以下，並當場移置
    保管該汽車及吊扣駕駛執照1年，因而肇事致人受傷者，並
    吊扣駕駛執照2年。」。本件異議人酒精濃度超過標準仍駕
    駛汽車，業如前述，復經不起訴處分確定，並無一行為二罰
    之情形，從而原處分機關依上開規定，裁處異議人罰鍰3萬4
    千5百元整，並吊扣駕駛執照12個月，尚無不當。本件異議
    即無理由，應予駁回。
據上論斷，應依道路交通案件處理辦法第19條，裁定如主文。
中　　華　　民　　國　　96　　年　　12　　月　　31　　日
                  交通法庭            法　官　尚安雅
以上正本證明與原本無異。
如不服本裁定，應於裁定送達後五日內向本院提出抗告狀 (須附
繕本 )。
中　　華　　民　　國　　97　　年　  1 　　月　   3    日
                                      書記官  陳佳宏
